【裁判字號】    97,交聲,1533
【裁判日期】    971008
【裁判案由】    違反道路交通管理處罰條例聲明異議
【裁判全文】
臺灣桃園地方法院刑事裁定            97年度交聲字第1533號
異  議  人  甲○○
上列受處分人因違反道路交通管理處罰條例聲明異議案件，不服
原處分機關交通部公路總局新竹區監理所中壢監理站97年9月2日
壢監裁罰字第裁53-DB0000000號處分，向本院聲明異議，本院裁
定如下：
    主  文
異議駁回。
    理  由
一、原處分意旨略以：異議人即受處分人甲○○非身心障礙人士
    ，其所有PB2-922號重型機車亦非殘障用車，於民國97年8月
    1日下午4時40分許停放在桃園縣中壢市○○○街之「身心障
    礙專用停車格位」，經警當場拍照存證後，於同日填製桃警
    局交字第DB0000000號舉發違反道路交通管理事件通知單逕
    行舉發其「於身心障礙專用停車位違規停車」之違規後，並
    移送原處分機關處理。嗣經原處分機關於97年9月2日依道路
    交通管理處罰條例第56條第1項第10款之規定，以壢監裁字
    第裁53-DB0000000號違反道路交通管理事件裁決書，裁認異
    議人「於身心障礙專用停車位違規停車」而裁處罰鍰新臺幣
    （下同）1,200元等語。
二、聲明異議意旨略以：原處分所指身心障礙專用停車位之標示
    牌扭曲變形，且停車格內亦未劃設任何障礙圖示，致使其誤
    判而停放車輛於其上，為此聲明異議請為撤銷原處分云云。
三、按在設有殘障者專用停車標誌處所，非殘障用車不得停車，
    且違規佔用路邊停車場專用停車位，由交通勤務警察、依法
    執行交通稽查任務人員或交通助理人員依道路交通管理處罰
    條例第56條規定辦理，道路交通安全規則第112 條第2 項第
    5 款、身心障礙者專用停車位設置管理辦法（下稱同辦法）
    第14條均有明文。又汽車駕駛人停車時，有於身心障礙專用
    停車位違規停車者，處1,200 元罰鍰，道路交通管理處罰條
    例第56條第1 項第10款、第4 項就此亦分別定有明文。次按
    ，身心障礙者專用停車位應於明顯處設置身心障礙者專用停
    車位標誌及標線，其設置依道路交通標誌標線號誌設置規則
    相關規定辦理，同辦法第5 條亦有明文。而所謂「標誌」係
    以規定之符號、圖案或簡明文字繪於一定形狀之標牌上，安
    裝於固定或可移動之支撐物體，設置於適當之地點，用以預
    告或管制前方路況，促使車輛駕駛人與行人注意、遵守之交
    通管制設施，「標線」則係以規定之線條、圖形、標字或其
    他導向裝置，劃設於路面或其他設施上，用以管制道路上車
    輛駕駛人與行人行止之交通管制設施乙節，此參諸道路交通
    標誌標線號誌設置規則第3 條第1 、2 款之規定即明。
四、經查：
  (一)異議人就其所有前揭車輛於原處分所指時、地停放乙節，並
    不爭執，並有原舉發通知單1 紙及原舉發單位函覆異議人所
    檢陳之97年8 月1 日現場採證照片2 張、97年8 月26日現場
    照片2 張，及異議人提出之97年8 月1 日現場照片2 張附卷
    可稽，此部分事實已堪認定。
  (二)異議人雖以前詞置辯，惟參以警員97年8 月1 日現場採證照
    片及異議人提出之當日現場照片以觀，本件所停放車輛之停
    車格位上，雖未劃設身心障礙車位之白色輪椅圖案，且該停
    車格位旁豎立之身心障礙人士專用告示牌牌面係朝向停車格
    方向，然該身心障礙者專用停車位面積約為隔鄰一般機車停
    車位4 倍之大，且停車格位旁豎立之身心障礙人士專用告示
    牌牌面完整並未扭曲變形，仍得清楚辨識牌面標示之圖示及
    字樣，係表彰該停車格係專供身心障礙人士停放車輛使用，
    縱該牌面係朝向左側停車格位置，然以當時現場情狀判斷，
    異議人於停靠機車時，理當得以知悉該處係供身心障礙人士
    專用，並非一般機車停車格。揆諸上開規定，既異議人之上
    開機車停車地點旁既設置有標示該停車格為身心障礙人士專
    用之標誌，顯見該停車格確係供身心障礙人士停車使用無訛
    ，異議人之車輛又非屬殘障用車，竟心存僥倖執意將車輛停
    放該處，由此足認異議人在該處停車之行為，確已違反道路
    交通安全規則第112 條第2項 第5 款之規定無訛。
  (三)綜上，異議人前開違規行為，事證明確，應堪認定。
五、綜上所述，異議人所有之前揭車號車輛非殘障用車，竟於上
    揭時、地停放在身心障礙人士專用停車格內之交通違規行為
    ，事證已臻明確。原處分機關依道路交通管理處罰條例第56
    條第1項第10款之規定，裁處異議人罰鍰1,200元，係依法行
    政，並無違法之處，異議人猶執前詞指摘原裁定違誤，非有
    理由，應予駁回。
據上論斷，應依道路交通案件處理辦法第19條，裁定如主文。
中    華    民    國    97    年    10    月    8     日
                  交通法庭  法  官    江春瑩
以上正本證明與原本無異。
如不服本裁定，應於裁定送達後5 日內向本院提出抗告狀。
                            書記官    羅婉榕
中    華    民    國    97    年    10    月    8     日


司法院資訊處製作；財團法人民間司法改革基金會備份。
